【裁判字號】    98,訴,26
【裁判日期】    990211
【裁判案由】    違反毒品危害防制條例
【裁判全文】
福建金門地方法院刑事判決                98年度訴字第26號
    公  訴  人  福建金門地方法院檢察署檢察官
    被      告  甲○○
    指定辯護人  沈炎平律師
上列被告因違反毒品危害防制條例案件，經檢察官提起公訴(98
年度偵字第340號)，本院判決如下：
    主  文
甲○○持有第二級毒品，處有期徒刑貳年陸月，扣案之大麻磚壹
塊（煙草淨重玖點玖壹公克）及其包裝袋均予沒收，毒品併
予銷燬。
    事  實
一、甲○○前因竊盜案件經本院判處有期徒刑三月確定，於民國
    91年4月10日執行完畢，另因違反毒品危害防制條例案件，
    經送觀察勒戒後因無施用傾向，為檢察官處分不起訴確定（
    未構成累犯），明知大麻係毒品危害防制條例所列管之第二
    級毒品，依法不得持有，竟於97年11月20日前之某不詳時日
    ，以不詳方式取得第二級毒品大麻磚1塊，並將之藏放在其
    金門縣金沙鎮大洋里新前墩10號(起訴書誤載為11號)之房間
    床頭櫃內，而非法持有該第二級毒品；嗣於97年11月20日上
    午9時20分許，為海巡署中部地區巡防局金門機動查緝隊持
    福建金門地方法院核發之97年度聲搜字第57號搜索票，在上
    址甲○○房間床頭櫃內，當場查獲以紅藍色外套包裹之塑膠
    袋裝大麻磚1塊（扣案時毛重956公克，送驗時拆封秤重945.
    40公克，其中空包裝袋重11.49公克，煙草淨重933.91 公克
    ）。
二、案經福建金門地方法院檢察署檢察官指揮海巡署中部地區巡
    防局金門機動查緝隊偵辦後起訴。
    理  由
壹、程序部分：
一、被告之自白祇要具有任意性，並與事實相符者，不分係在審
    判內、外所為，皆有證據能力；而被告就其於本案警詢、偵
    訊時所為供述之任意性均不爭執；且各該不利於被告之供述
    ，按後段理由所載均與事實相符，復查無刑事訴訟法第156
    條第1項、第158條之2所定不得作為證據之情形，則被告於
    警詢、偵訊時所為不利於己之陳述，即均有證據能力。
二、乙○○以被告身分接受檢察官偵訊所為之供述筆錄，雖未經
    具結；然刑事訴訟法第158條之3所謂「依法應具結而未具結
    者」，係指檢察官或法官依刑事訴訟法第175條規定，以證
    人身分傳喚被告以外之人（證人、告發人、告訴人、被害人
    、共犯或共同被告）到庭作證，或雖非以證人身分傳喚到庭
    ，嗣於訊問調查過程中，已轉換為證人身分為調查時，此時
    其等供述之身分為證人，則檢察官、法官自應依本法第186
    條有關具結之規定，命證人供前或供後具結，其陳述始符合
    第158條之3之規定，而有證據能力。若檢察官或法官非以證
    人身分傳喚(如以告發人、告訴人、被害人或共犯、共同被
    告身分)傳喚到庭為訊問時（例如刑事訴訟法第71條、第219
    條之6第2項、第236條之1第1項、第248條之1、第271條第2
    項、第271條之1第1項），其身分既非證人，即與「依法應
    具結」之要件不合，縱未命其具結，亦屬檢察官或法官調查
    證據職權之適法行使，當無違法可言。是以前揭非依證人身
    分所為之陳述筆錄，倘該被告以外之人已經法院以證人身分
    傳喚到庭並經具結作證，且經被告為反對詰問，或因有傳喚
    不能或詰問不能之情形，該未經具結之審判上陳述，或無顯
    不可信情形之檢察官面前作成之陳述，依刑事訴訟法第159
    條之1第1項規定，應有證據能力；即不能因陳述人未經具結
    ，一律適用刑事訴訟法第158條之3規定，排除其證據能力(
    最高法院96年度台上字第3527號、97年度台上字第1373號)
    。又刑事訴訟法第159條之1第2項規定，被告以外之人於偵
    查中向檢察官所為之陳述，除顯有不可信之情況者外，得為
    證據，此乃同法第159條第1項所謂「除法律有規定者」之例
    外情形；而乙○○在偵查中所為之陳述，係向通常均能遵守
    法定程序取供之檢察官所為，其陳述係出於真意、合法取供
    之信用性甚高，且已到庭具結作證、供被告行反對詰問，依
    首揭規定自有證據能力。
三、卷附之毒品採樣檢驗照片5張(金門機字第0970016426號卷第
    25～27頁)、搜獲毒品照片5張(金門機字第0970016426號卷
    第28～30頁)、法務部調查局97年12月19日調科壹字第09723
    045370號濫用藥物實驗室鑑定書（97偵字第549號卷第25頁
    ）、內政部警政署刑事警察局97年12月30日刑鑑字第097018
    7871號鑑定書（97偵字第549號卷第26頁）、搜索票(金門機
    字第0970016426號卷第1頁)、搜索扣押筆錄(金門機字第097
    0016426號卷第8、9頁)、扣押物品收據(金門機字第0970016
    426號卷第10頁)、扣押物品目錄表(金門機字第0970016426
    號卷第11頁)、入出境明細(金門機字第0970016426號卷第19
    頁)、台灣大哥大資料查詢(97年度偵字第549號卷第15頁)、
    台灣大哥大資料查詢(97年度偵字第549號卷第16～23頁)、
    雙向通聯資料查詢(98年度他字第4號卷第24～38頁)、毒品
    案件嫌疑人尿液採集編號對照表（金門機字第0980003742號
    海巡卷第102頁）、高雄縣政府警察局採集尿液檢體監管紀
    錄表（金門機字第0980003742號海巡卷第107頁）、海巡署
    中部地區巡防局金門機動查緝隊扣押物品目錄表（金門機字
    第0970016426號海巡卷第16頁）、內政部入出國及移民署服
    務事務大隊金門縣服務站98年8月27日移署服金縣智字第098
    0001250號函及其檢附之旅客入出境記錄查詢網頁、大陸地
    區人民入出臺灣地區申請書、保證書(本院卷第21～53頁)、
    行政院海岸巡防署海洋巡防總局中部地區巡防局98年8月31
    日金門機字第0980011149號函(本院卷第54～56頁)、內政部
    警政署刑事警察局98年1月13日刑醫字第097018647號鑑驗書
    (本院卷第59頁)、中山醫學大學附設醫院尿液檢驗報告(本
    院卷第60頁)、高雄縣政府警察局鳳山分局98年9月8日高縣
    警偵字第0980017517號函及其檢附之台灣檢驗科技股份有限
    公司濫用藥物尿液檢驗報告、偵辦毒品案件嫌疑人尿液採集
    編號對照表(本院卷第61、63～65頁)、行政院海岸巡防署海
    岸巡防總局中部地區巡防局98年9月14日金門機字第0980011
    787號函檢附之高雄市立凱旋醫院濫用藥物成品檢驗鑑定書
    （本院卷第66、67、95、96頁），雖均係被告以外之人在審
    判外所為之供述；然當事人就各該證據之證據能力於本院準
    備程序及審判期日均未爭執，且已同意作為證據(本院卷第
    105～108、149頁)，本院審酌各該供述書面作成時之情況，
    並無違法取得或證明力過低等不宜作為證據使用之情形，依
    刑事訴訟法第159條之5規定，自均有證據能力。
四、乙○○之警詢筆錄，係被告以外之人於審判外向司法警察所
    為之供述，辯護人已表示不同意使用，且無其他傳聞法則之
    例外情形，即不得作為證據。
五、卷附之秘密證人檢舉筆錄，係被告以外之人在審判外之司法
    警察面前所為之傳聞供述；且該證人並未到庭供被告反對詰
    問，復無刑事訴訟法第159條之3所示之例外情形，更非被告
    、辯護人所不爭執或已同意使用之證據，按刑事訴訟法第
    159條第1項規定，應無證據能力。
貳、實體部分：
一、訊據被告雖不否認案發時在其住處房間之床頭櫃內被警起出
    大麻磚1塊及K他命4包之事實；惟矢口否認犯罪，並辯稱：
    (一)扣案之大麻磚及K他命非被告所有或藏放；而乙○○先前
    在大陸地區走私麻黃素被捕入獄，其友人亦因走私K他命及
    大麻到台灣而被警查獲，且乙○○在大陸服刑完畢後於97
    年8月15日返回金門時，曾住在被告夫妻之房間數日，扣案
    之毒品復係以乙○○所有之紅藍色外套包裹，又未採得被告
    之指紋，可見扣案之毒品應係乙○○所藏放；(二)扣案之房間
    既有被告夫婦以外之他人使用，即有被他人置入毒品之可能
    性；海巡人員謝宗諭證稱當時獲得之情資顯示涉案者，非僅
    被告一人，扣案之外套送驗後亦未採得被告之指紋；何況本
    件並無任何與販賣有關之證物扣案，起訴書所謂被告意圖販
    賣而持有，僅檢察官主觀之推測，自應判決被告無罪。
二、本院於98年10月28日準備程序所整理之下列8項事實，業經
    被告當庭表示不爭執（本院卷第98～112頁），並有被告全
    國前案紀錄表(本院卷第5～7頁)、搜索票(金門機字第09700
    16426號卷第1頁)、搜索扣押筆錄(金門機字第0970016426號
    卷第8、9頁)、扣押物品收據(金門機字第0970016426號卷第
    10頁)、扣押物品目錄表(金門機字第0970016426號卷第11頁
    )、搜獲毒品照片5張(金門機字第0970016426號卷第28～30
    頁)、海巡署中部地區巡防局金門機動查緝隊扣押物品目錄
    表（金門機字第0970016426號海巡卷第16頁）、毒品採樣檢
    驗照片5張(金門機字第0970016426號卷第25～27頁)、法務
    部調查局97年12月19日調科壹字第09723045370號濫用藥物
    實驗室鑑定書（97偵字第549號卷第25頁）、內政部警政署
    刑事警察局97年12月30日刑鑑字第0970187871號鑑定書（97
    偵字第549號卷第26頁）、行政院海岸巡防署海岸巡防總局
    中部地區巡防局98年9月14日金門機字第0980011787號函檢
    附之高雄市立凱旋醫院濫用藥物成品檢驗鑑定書（本院卷第
    66、67、95、96頁）、毒品案件嫌疑人尿液採集編號對照表
    （金門機字第0980003742號海巡卷第102頁）、高雄縣政府
    警察局採集尿液檢體監管紀錄表（金門機字第0980003742號
    海巡卷第107頁）、高雄縣政府警察局鳳山分局98年9月8日
    高縣警偵字第0980017517號函及其檢附之台灣檢驗科技股份
    有限公司濫用藥物尿液檢驗報告、偵辦毒品案件嫌疑人尿液
    採集編號對照表(本院卷第61、63～65頁)、內政部警政署刑
    事警察局98年1月13日刑醫字第097018647號鑑驗書(本院卷
    第59頁)、中山醫學大學附設醫院尿液檢驗報告(本院卷第60
    頁)、行政院海岸巡防署海洋巡防總局中部地區巡防局98年8
    月31日金門機字第0980011149號函(本院卷第54～56頁)在卷
    ，暨大麻磚1塊、K他命4包、行動電話3支、SIM卡1片、存摺
    1本、千元鈔55張及紅藍夾克1件扣案可稽，足證被告不爭執
    之下列事項屬實。
  1.甲○○曾違反毒品危害防制條例及竊盜等案件，其中施用毒
    品部分經觀察勒戒後，因無施用傾向，經檢察官處分不起訴
    確定。
  2.甲○○明知大麻為毒品危害防制條例所列制之第二級毒品，
    愷他命（Ketamine，又稱Ｋ他命）為同條例所列管之第三級
    毒品，依法均不得持有或意圖販賣而持有。
  3.行政院海巡署中部地區巡防局金門機動查緝隊於97年11月20
    日9時20分許持福建金門地方法院核發之97年度聲搜字第57
    號搜索票，前往甲○○住在金門縣金沙鎮大洋里新前墩11號
    住處之床頭櫃內，當場查獲最外層以紅藍色外套包裹之以綠
    字塑膠袋包裝之大麻磚1塊（毛重965公克）、置於鋁箔袋內
    之3包K他命，暨置於峰牌香菸盒內之1包K他命，另在甲○○
    身上扣得新台幣55,000元及行動電話3支等物。
  4.扣案之煙草檢品1包，經送法務部調查局以化學呈色法、氣
    相層析質譜儀分析法檢驗結果，含第二級第24項毒品大麻成
    分（毛重為945.40公克，其中空包裝重11.49公克，煙草驗
    餘淨重933.91公克）。
  5.扣案之4包白色粉末結晶(驗前總毛重337.26公克，其中包裝
    塑膠袋總重約3.64公克)，經送請內政部警政署刑事警察局
    隨機抽取編號A2(驗前淨重89.32公克，取0.08公克鑑定用罄
    ，餘89.24公克)，以氣相層析/質譜分析法、核磁共振分析
    法鑑定結果，檢出三級毒品「愷他命」（Ketamine，又稱K
    他命）成分(純度約97%，依據抽測純度值，推估編號A1至A4
    均含愷他命之驗前總純質淨重約323.61公克)。
  6.扣案之4包白色粉末結晶經送請高雄市立凱旋醫院以化學呈
    色法初步篩檢後，再以氣相層析質譜儀確認結果，送驗之4
    包白色粉末結晶均檢出第3級毒品愷他命(Ketamine)成份(編
    號1之白色粉末結晶，驗前淨重67.789公克，驗後淨重67.77
    7公克；編號2之白色粉末結晶，驗前淨重86.38公克，驗後
    淨重86.37公克；編號3之白色粉末結晶，驗前淨重89.28公
    克，驗後淨重89.27公克；編號4之白色粉末結晶，驗前淨重
    89.02公克，驗後淨重89.01公克)。
  7.乙○○於98年3月22日經高雄縣政府警察局採集尿液送請中
    山醫學大學附設醫院初步檢驗結果，安非他命及甲基安非他
    命均呈陽性反應；鴉片類呈陰性反應，嗎啡、可待因則未檢
    出。
  8.行政院海岸巡防署海洋巡防總局中部地區巡防局金門機動查
    緝隊於97年11月20日進入金門縣金沙鎮新前墩11號搜索扣押
    之大麻磚及K他命，其包裹之外套經委請金門縣政府警察局
    刑事警察大隊協助採驗指紋送請內政部警政署刑事警察局鑑
    驗結果，未驗出足資比對之結果，致無法與涉嫌人甲○○之
    指紋比對。
三、本院之判斷：
  (一)查緝人員持本院簽發之搜索票於案發當天到甲○○住處執行
    時，甲○○及其妻女，分別在地板及床上休息，經予喚醒後
    ，查緝人員先搜索甲○○夫妻房間之衣櫃等處，最後再翻查
    床頭櫃，扣案之以紅藍色外套包裹之綠字塑膠袋包裝之大麻
    磚1塊、置於鋁箔袋內之3包K他命，暨塞入峰牌香菸盒內之1
    包K他命均係在該房間之床頭櫃內查獲，非由查緝人員帶來
    栽贓等情，業據到場執行之海巡人員丁○○及警員丙○○結
    證在卷(本院卷第157、158、163、164頁)，即無吳英治所質
    疑：入屋直朝預知之藏放地點查扣之情形；且扣案之毒品係
    於被告與其家屬在場全程觀看之狀況下由房間內之床頭櫃內
    起出，當無輕易被置入、調換之可能；參照被告供稱：「（
    本隊於97年11月20日早上9點於金門縣金沙鎮大洋里新前墩9
    鄰11號地址，執行搜索時查扣疑似大麻磚毛重956公克、K他
    命毛重69.20公克、疑似K他命毒品3包毛重總重為269.5公克
    及包裹上述毒品之夾克乙件，於何處搜出，請你詳述？）在
    我房間搜出的，放在床頭櫃，但我不知道那裡面有放何物？
    （查緝人員執行搜索時，你家有何人陪同在場？）我媽媽吳
    英治和我太太劉婷婷皆在場證明。（查緝人員執行搜索取證
    過程，是否有對你施以威脅、逼迫或栽贓？）沒有」（金門
    機字第0970016426號卷第3、4頁、98年度他字第4號卷第10
    、11頁）、「因為11月20日當天早上9點多，警察拿搜索票
    到我金門縣金沙鎮大洋里新前墩11號的家裡搜索，當時我太
    太跟小孩都還睡在房間的床上，我睡在房間的地上。警察進
    來說要搜索，其中一個警察搜房間的床頭櫃，一個搜行李箱
    ，後來在床頭櫃搜出一堆用外套包著的東西，裡面就是一個
    用塑膠袋包著的一塊大麻磚，還有一個用鋁箔袋包著裡面有
    三包粉末，還有一個用峰牌香煙的外殼包著的壹包粉末，搜
    到這些東西，警察就停止搜索，………，那些毒品應該不是
    警察帶來的，因為警察他們進來時手是空的，警察進來搜索
    時有先把我叫醒，所以他們開始動手搜的時候我是清醒的」
    (本院卷第76頁)、「(在你房間床頭櫃內查扣之K他命及大麻
    磚，是查緝人員帶來栽贓的嗎？)不是，可以肯定」(本院卷
    第193頁)，可見扣案之大麻磚、K他命及其外裹之包裝與紅
    藍色外套，於搜獲前確已置放在被告之房間床頭櫃內。
  (二)指紋鑑識之對象，係具有乳突花紋之手指或手掌皮膚在客體
    表面所留下之印痕；苟於客體上採得紋線特徵點與某人手指
    或手掌皮膚之花紋相同之指紋或掌紋，固能證明該指紋或掌
    紋所屬之人曾以手指或手掌接觸該客體之事實；惟未採得指
    紋或掌紋，有可能係因客體表面粗糙、不規則或手指、手掌
    、客體上留有過多殘渣等物理因素，或嗣後被人抹除、破壞
    等人為因素，甚至行為人係以刻意載手套或蒙布之方式接觸
    ，致未能於客體上採獲某人之指掌紋，即不能因此導出此人
    確未接觸該客體之結論；何況查扣之紅藍色外套其表面織線
    浮凸，本不易遺留明顯指紋；查緝本案之海巡人員謝宗諭亦
    證稱伊當時係徒手自床頭櫃搜出扣案毒品後始戴上手套予以
    扣押，嗣後僅將外套送請縣警局採驗指紋，不記得其餘之外
    包裝及毒品本身有無送驗(本院卷第152、156頁)，參照卷附
    之扣押過程照片攝有某位穿紅色夾克未戴手套者直接碰觸鋁
    箔袋及綠字白色塑膠袋之畫面(金門機字第09700016426號卷
    第28頁)，顯有破壞各該外包裝原有指印痕之可能，即無從
    以內政部警政署刑事警察局98年1月13日刑醫字第097018647
    6號鑑驗書記載扣案之外套及夾鏈袋上未檢出足資比對之結
    果(本院卷第59頁)，逕予排除被告涉案之可能性。
  (三)包裹扣案毒品之紅藍色外套，雖據乙○○證稱係伊所有；然
    如被告所供，該外套連同乙○○之其他衣物原即置放在被告
    夫妻之房間內，以背包、手提袋或塑膠袋打包堆在地面，乙
    ○○又長期在台灣工作，即有他人拿取用以套裹扣案毒品之
    可能，要難以該外套係乙○○所有，即推論扣案之毒品應係
    乙○○所有或藏放。
  (四)被告辯稱扣案之毒品及其包裹之紅藍色外套、峰牌香菸盒、
    鋁箔袋及綠色塑膠袋，均係於97年8月15日自大陸廈門地區
    返回金門、住在其夫妻房間內之乙○○所藏放云云，為乙○
    ○否認；而乙○○係因先前走私麻黃素案在大陸地區服刑1
    年完畢後，被大陸公安人員強制出境，經被告提前到泉州監
    獄辦理相關手續，並贈與金錢後，始未攜帶任何行李，於97
    年8月15日在廈門搭船以小三通方式返回金門，嗣僅在甲○
    ○住處暫住數日，即先後到基隆、高雄，再回金門居住數日
    ，此後即到台灣工作，迄本案發生前均未再返回金門，此前
    住在被告之臥房期間多有母親陪伴等情，業據乙○○證述在
    卷，其中關於服刑、接返部分核與被告所供預先前往辦手續
    、致送金錢、協助空手之乙○○返國之過程大致相符，並有
    載明甲○○於97年8月2日出境、同年8月29日入境，乙○○
    於87年8月15日入境之旅客入出境記錄查詢網頁2紙可佐(本
    院卷第24、33頁)。由上述情節可知：乙○○甫自大陸監獄
    獲釋，原本身無分文，縱有被告致送之人民幣1萬元及新台
    幣3萬元，顯難憑此區區數目購得合計售價理應高達數十萬
    元以上之338.7公克K他命及945.4公克大麻，更無從在未攜
    任何行李之情況下夾帶體積非甚微小之上述毒品通關入境；
    倘若上述扣案物係乙○○所有，由其逕行帶到其工作之高雄
    地區轉售變現或自行施用，即可解決其經濟拮据或亟求毒品
    慰藉之窘境，曷需急至台灣工作賺錢，反將毒品置於其難以
    掌控之被告房間床頭櫃內，再另外花錢在高雄地區購買安非
    他命吸食，致有嗣於98年3月22日晚上7時許在高雄市○○○
    路6號華德大樓門口欲向蔡瑋隆購買安非他命時為警當場查
    獲之窘境出現(見金門機字第0980003742號卷第44～45-1頁
    筆錄及本院卷第175頁)；何況扣案之毒品苟係乙○○返回金
    門時所藏放，按被告稱該床頭櫃於其夫妻前往大陸協助返國
    前即被清空，嗣遭查緝時內櫃已置放一袋其妻整理之小孩衣
    物等情形判斷，裹在紅藍色夾克內之毒品理應在劉婷婷整理
    床頭櫃時即能輕易揭獲，豈會如被告所述從未被其夫妻發現
    (本院卷第195、196頁)；為免被其兄嫂發現係違禁物而隨意
    清除、丟棄之乙○○，當亦不致如其與被告所述，從未打電
    話、寫信或以其他方式通知、叮囑妥善收藏之理(見本院卷
    第190頁)。以上諸多疑點均係推論扣案毒品係乙○○所有或
    藏放時所無法突破之障礙，參以乙○○證稱其於本案發生之
    前從未施用K他命及大麻(本院卷第174頁)，其於98年3月22
    日晚上在高雄為警查獲後所採尿液經送驗結果，亦無K他命
    或大麻之毒性反應(見本院卷第61、63～65頁之高雄縣政府
    警察局鳳山分局98年9月8日高縣警偵字第0980017517號函所
    檢附之偵辦毒品案件嫌疑人尿液採集編號對照表、台灣檢驗
    科技股份有限公司濫用藥物尿液檢驗報告)，即無施用K他命
    及大麻之需求；對照被告稱其未曾親見乙○○置放毒品在其
    房間之床頭櫃內，對本院提示證述內容略稱扣案毒品非伊所
    有或藏放之乙○○98年7月14日偵訊筆錄亦稱無意見(本院卷
    第189、185頁)，足認本件扣案之K他命及大麻，應非乙○○
    所有或藏放。被告反此意旨所為之辯解，即與事實不符。
  (五)起出扣案之Ｋ他命及大麻之房間，祗有被告夫妻、幼女及乙
    ○○住過，房內之床頭櫃平常均由被告之妻劉婷婷收拾、整
    理，於查獲時已放置放一袋其妻整理之小孩衣物及蚊帳架在
    內等情，為等被告所自承(本院卷第191頁)，並有攝得置於
    床褥上粉紅色塑膠袋之相片可憑(金門機字第0970016426號
    卷第28～30頁)，該房間即為被告與其妻女每日休憩之臥榻
    所在，其床頭櫃更係通常由被告之妻整理、使用之儲物格，
    即係他人難以接近、使用之私密場所；而床頭櫃內之毒品若
    非由被告藏放、知會其妻，於劉女整理、存入上述袋裝衣物
    時，當已輕易發現異狀、轉知被告，即無俟被搜索始知其內
    匿藏毒品之可能；且上述毒品非乙○○所有或藏放，已論證
    如前述，被告亦稱扣案之毒品不是其妻或其父、母所施用或
    或藏放(本院卷第193頁)，則於剔除上述4人之嫌疑後，得儲
    放扣案毒品於上述房間之床頭櫃內者，僅餘被告本人而已，
    益證扣案之毒品應係被告所藏匿無疑；參照被告供稱其知K
    他命、大麻均係法令禁止持有之毒品，其由外觀即可得知扣
    案物係毒品等語(本院卷第186、192頁)，足認被告具有非法
    持有毒品之犯意。
  (六)被告及乙○○之警詢、偵訊時供述，暨丁○○、丙○○到院
    之證述均未提到扣案毒品之來源及被告有何犯意；而卷附之
    查緝報告、搜索票、搜索扣押筆錄、扣押物品收據、扣押物
    品目錄表、照片、採尿對照表、尿液檢體監管紀錄表、鑑定
    書、鑑驗書、檢驗報告、入出境明細、旅客入出境記錄查詢
    網頁、大陸地區人民入出臺灣地區申請書、保證書、雙向通
    聯資料，僅分別與查緝、搜索、扣押、採證、驗尿、鑑定、
    入出境、電話通訊有關，並非扣案之K他命、大麻係被告購
    買，暨其業已出售或起意販賣等來源或持有意思之相關證據
    ，即均不足以認定被告持有扣案之毒品係意圖販賣。
  (七)行政院海岸巡防署海洋巡防總局中部地區巡防局98年11月3
    日金門機字第0980013853號函檢附之報告中雖有被告在電話
    中講到：「用了沒」之記載(本院卷第118、119頁)；然卷內
    並無相關之通訊監察譯文或錄音檔可以證明被告曾於通訊時
    為此陳述；且「用了沒」乙語字面上僅係詢問已否執行或使
    用之意，在無前後上下話語可資參照之情況下，尚難斷章取
    義，以該語句率認定為被告意在詢問毒品買賣事宜；證諸負
    責本案查緝事宜之海巡人員謝宗諭亦當庭稱：「因為甲○○
    具有毒品前科，據譯文研判，是在施打、使用毒品或是包裝
    」等語益明(本院卷第153頁)，即無從據以認定被告持有扣
    案之毒品係意圖販賣。
  (八)查獲時之毛重分別為338.7公克、956公克之扣案K他命及大
    麻，雖超出個人短期內得以施用之份量甚多；然因拾得、受
    贈、寄藏、抵債、轉讓，甚或搶奪、竊盜均可大量持有上述
    毒品，其來源非僅購入一途；持有毒品意在供己吸食、餽贈
    、轉讓者，亦所在多有，其用途即非限於販賣乙端；何況被
    告自始否認扣案之毒品係伊販入欲售，本件亦未查獲供以販
    賣所常見之帳冊、分裝袋、勻杓、電子秤等器物；公訴人復
    未提出扣案毒品來源係由被告販入，或已起意販賣之其他證
    據供本院審酌，即難僅憑扣案毒品之數量較多或金門地區氣
    候潮濕等情狀，遽謂被告持有扣案毒品之意思係欲供販賣；
    按「罪證有疑，利於被告」之法理，自應從輕認定其係單純
    持有。
四、綜上所述，被告非法持有毒品犯行之事證明確，堪以認定，
    爰依法論科如下：
  (一)毒品危害防制條例第11條第2項、第4項原分別規定：「持有
    第2級毒品，處2年以下有期徒刑、拘役或新臺幣3萬元以下
    罰金」、「持有毒品達一定數量者，加重其刑至二分之一，
    其標準由行政院定之」，參照行政院發布之轉讓持有毒品加
    重其刑之數量標準第2條規定：「轉讓、持有毒品達一定數
    量者，加重其刑至二分之一，其標準如下：………。二、第
    二級毒品：淨重十公克以上」，可見持有第二級毒品淨重10
    公克以上者，應科處之刑度為「3年以下有期徒刑、拘役或
    新臺幣4萬5千元以下罰金」；而被告行為後，毒品危害防制
    條例於98年5月20日增訂第11條第4項規定：「持有第二級毒
    品純質淨重20公克以上者，處6月以上5年以下有期徒刑，得
    併科新臺幣70萬元以下罰金」，就持有純質淨重20公克以上
    之第二級毒品者，已提高其刑罰中之有期徒刑之刑度及併科
    罰金之數額，兩相比較結果，自以舊法對持有大麻淨重達數
    百公克之被告較為有利；按刑法第2條第1項前段規定，即應
    適用行為時之法律論處。本件被告非法持有業經毒品危害防
    制條例第2條第2項第2款列管之第二級毒品大麻，核係犯毒
    品危害防制條例第11條第2項之持有第二級毒品罪，因其持
    有大麻淨重量超過10公克以上，並應依修正前之毒品危害防
    制條例第11條第4項規定加重其刑至二分之一。公訴人認被
    告所為係犯毒品危害防制條例第5條第2項之意圖販賣而持有
    第二級毒品罪，尚有未洽，起訴法條應予變更。
  (二)被告係高職畢業，現無工作，已婚，與其同住之妻育有一女
    ，經濟狀況尚可等情，為其所自承(本院卷第194頁)；其於
    90年間因竊盜案件經本院判處有期徒刑3月確定，於91年4月
    10日執行完畢，另因違反毒品危害防制條例案件，經送觀察
    勒戒後因無施用傾向，為檢察官處分不起訴確定，亦有被告
    全國前案紀錄表在卷可稽(本院卷第5、6、7-1頁)；爰審酌
    被告以上之素行、知識程度、生活情況，暨其明知大麻係列
    管之毒品，仍以不詳方式取得淨重933.91公克之大麻而非法
    持有，犯後復飾詞卸責之態度等一切情狀，量處如主文所示
    之刑，資以懲儆。
  (三)扣案之大麻(扣案時毛重956公克，拆封時毛重945.40公克，
    其中之煙草淨重933.91公克），係第二級毒品，應依毒品危
    害防制條例第18條第1項前段規定沒收、銷燬之；包覆上述
    煙草之包裝外袋(空重11.49公克)，既可分離秤重，且具有
    防止毒品外逸、裸露、潮濕、便於攜帶之功能，即係被告所
    有、供其持有毒品所用之物，應依刑法第38條第3項、第1項
    第2款規定宣告沒收。
  (四)毒品危害防制條例第19條第1項規定「犯第4條至第9條、第
    12條、第13條或第14條第1項、第2項之罪者，供犯罪所用或
    因犯罪所得之物，均沒收之」，並不包括犯第11條第1、2項
    之持有第一、二級毒品罪在內，且無「不問屬於犯人與否」
    均予沒收之文句，故供犯非法持有第一、二級毒品罪所用之
    物，其沒收之依據，自應回歸適用刑法第38條第3項、第1項
    第2款規定，即仍以「屬於犯罪行為人」者為限(最高法院90
    年度台上字第626號判決意旨參照)。
  (五)扣案之紅藍色外套雖係用以包裹大麻所用之物，然該衣物係
    乙○○所有，業據其供明(本院卷第171頁)，並非被告之所
    有物，按刑法第38條第3項前段規定之反面解釋，即無從加
    以沒收；至於扣案之3支行動電話(含Sim卡1張)、存摺1本及
    55張仟元鈔（起訴書誤載為55,500元），在性質上並非用以
    握持或保存毒品需用之器物，亦非單純持有毒品產生之犯罪
    所得；且上述電話中品牌為SED、BENQ之2支手機，係他人贈
    與乙○○使用(見本院卷第173、174頁之乙○○證述)，顯非
    被告所有，自均不得加以沒收。
、不另為無罪諭知部分：
一、公訴意旨另以：甲○○明知K他命為毒品危害防制條例所列
    管之第三級毒品，依法不得持有或意圖販賣而持有，竟於97
    年11月20日前之某不詳時日，以不詳方式取得第三級毒品K
    他命4包，將之藏放於其金門縣金沙鎮大洋里新前墩11號房
    間之床頭櫃內，而非法持有該第三級毒品；嗣於97年11月20
    日上午9時20分許，為海巡署中部地區巡防局金門機動查緝
    隊持福建金門地方法院核發之搜索票，在上址甲○○房間之
    床頭櫃內，當場查獲以紅藍色外套包裹之第三級毒品K他命
    毒品4包（毛重338.7公克）云云，因認被告非法持有K他命
    係犯毒品危害防制條例第5條第3項之意圖販賣而持有第三級
    毒品罪嫌。
二、訊據被告就案發時其住處房間之床頭櫃被警查獲K他命4包之
    事實固不諱言；惟堅決否認係意圖販賣而持有第三級毒品，
    辯稱該4包K他命係其弟乙○○於97年8月15日自大陸地區服
    刑完畢返回其金門住處之房間暫住時所藏放，非其本人所有
    或置放，更無販賣之意等語。
三、按犯罪事實應依證據認定之，無證據不得推定其犯罪事實；
    如不能證明被告犯罪，或其行為不罰者，應諭知無罪之判決
    ，刑事訴訟法第154條、第301條第1項分別定有明文；而用
    以證明犯罪事實之證據，需達通常一般人均不至於有所懷疑
    ，堪予確信其已臻真實者，始得據為有罪之認定；倘其證明
    尚未達無可置疑之程度，或積極證據本身存有瑕疵，致無從
    獲得有罪之確信時，即應為有利於被告之判斷而判決無罪(
    最高法院82年度臺上字第163號、76年度臺上字第4986號、
    30年度上字第816號判決意旨參照)。又告訴人之告訴，係以
    使被告受刑事訴追為目的，其陳述是否與事實相符，即應調
    查其他證據以資審認；倘其陳述存有瑕疵，則在尚未究明之
    前，即不得遽採為斷罪之基礎(最高法院69年台上字第1531
    號判例、83年度台上字第989號判決意旨參照)。再者，被告
    依刑事訴訟法第154條第1項所揭示之無罪推定原則，既無自
    證己罪之義務，刑事訴訟法第161條第1項更規定檢察官就被
    告之犯罪事實應負舉證責任，並應指出證明之方法，檢察官
    就此即具有蒐集、提出證據，以說服法官之實質舉證責任；
    至於修正前刑事訴訟法第163條第1項及修正後刑事訴訟法第
    163條第2項關於法院調查證據之規定，乃指法院應於訴訟當
    事人舉證之範圍內，依職權或聲請，循刑事訴訟法第164條
    以下關於證據調查之程序及方法而為調查，以將檢察官及其
    他當事人之舉證，轉換為法院之證據認知，究明證據之適格
    與其證明力，非謂事實審法院就卷存證據為調查外，負有另
    行蒐集證據之義務。是以檢察官所提出之證據，倘不足為被
    告有罪之積極證明，或其指出證明之方法，無從說服法院形
    成被告有罪之心證時，自應為被告無罪判決(最高法院91年
    台上字第4091號、92年台上字第128號判決意旨參照)。
四、查本件扣案之第三級毒品K他命，固係被告所持有，非乙○
    ○藏放或所有；然依卷存之證據，並不足以認定扣案之K他
    命連同前述之大麻係被告所販入，或已起意販賣，有如前述
    ，即僅能認被告係單純持有。又被告行為後之毒品危害防制
    條例雖於98年5月20日增訂第11條第4項規定：「持有第二級
    毒品純質淨重20公克以上者，處6月以上5年以下有期徒刑，
    得併科新臺幣70萬元以下罰金」；惟該條例修正前僅於第
    11-1條、第18條第1項後段分別規定：「第三、四級毒品及
    製造或施用毒品之器具，無正當理由，不得擅自持有」、「
    查獲之第三、四級毒品及製造或施用毒品之器具，無正當理
    由而擅自持有者，均沒入銷燬之」，對單純持有第三級毒品
    者，並未設有科處刑罰之明文，按刑法第1條前段規定所揭
    示之罪刑法定、法律不溯既往原則，自不能適用上述新增條
    文予以處罰。因公訴人認此部分與前揭有罪犯行係同一行為
    所觸犯之想像競合關係，爰不另為無罪之諭知。
五、被告行為時之毒品危害防制條例，就其單純持有第三級毒品
    之行為，既無刑罰之規定而不得論處罪刑，即無相應之主刑
    可為從屬之沒收宣告(最高法院78年度台非字第72號、85年
    度台上字第3757號、89年度台上字第851號判決意旨參照)；
    且毒品危害防制條例第18條第1項後段規定：「查獲之第三
    、四級毒品及製造或施用毒品之器具，無正當理由而擅自持
    有者，均沒入銷燬之」，僅係行政程序之沒入處分，同條例
    第19條第1項所定：「供犯罪所用或因犯罪所得之物」，亦
    指犯第4條至第9條、第12條、第13條或第14條第1項、第2項
    之罪所用或所得之物，不包括毒品本身在內(最高法院95年
    度台上字第5252號判決意旨參照)。是以被告於毒品危害防
    制條例修正前持有之K他命，縱屬違禁物，仍無從適用上述
    條文或刑法第38條第1條第1款規定加以沒收，即祇能依前述
    行政程序沒入，或由檢察官依刑法第40條但書規定另外聲請
    單獨宣告沒收，併予敘明。
據上論斷，應依刑事訴訟法第299條第1項前段、第300條，毒品
危害防制條例第11條第2項、第18條第1項前段、修正前毒品危害
防制條例第11條第4項、刑法第11條前段、第2條第1項前段、第
38條第3項、第1項第2款，判決如主文。
本案經檢察官陳明進到庭執行職務。
中    華    民    國    99    年    2    月    11    日
                    刑事第一庭  審判長法  官  周建興
                                      法  官  周美玲
                                      法  官  許嘉容
以上正本證明與原本無異。
如不服本判決，應於收到判決後10日內向本院提出上訴書狀，並
應敘述具體理由；其未敘述上訴理由者，應於上述期間屆滿後20
日內向本院補提理由書（均須按他造當事人之人數附繕本）「切
勿逕送上級法院」。
                                      書記官  龔月雲
中    華    民    國    99    年    2    月    11     日
附錄本案論罪科刑法條全文：
毒品危害防制條例第11條（舊98.5.20前）
持有第一級毒品者，處 3 年以下有期徒刑、拘役或新臺幣 5 萬
元以下罰金。
持有第二級毒品者，處 2 年以下有期徒刑、拘役或新臺幣 3 萬
元以下罰金。
持有專供製造或施用第一、二級毒品之器具者，處 1 年以下有
期徒刑、拘役或新臺幣 1 萬元以下罰金。
持有毒品達一定數量者，加重其刑至二分之一，其標準由行政院
定之。
毒品危害防制條例第11條
持有第一級毒品者，處3年以下有期徒刑、拘役或新臺幣5萬元以
下罰金。
持有第二級毒品者，處2年以下有期徒刑、拘役或新臺幣3萬元以
下罰金。
持有第一級毒品純值淨重十公克以上者，處1年以上7年以下有期
徒刑，得併科新臺幣100萬元以下罰金。
持有第二級毒品純值淨重二十公克以上者，處6月以上5年以下有
期徒刑，得併科新臺幣70萬元以下罰金。
持有第三級毒品純值淨重二十公克以上者，處3年以下有期徒刑
，得併科新臺幣30萬元以下罰金。
持有第四級毒品純值淨重二十公克以上者，處1年以下有期徒刑
，得併科新臺幣10萬元以下罰金。
持有專供製造或施用第一級、第二級毒品之器具者，處一年以上
有期徒刑、拘役或新臺幣1萬元以下罰金。
毒品危害防制條例第18條
查獲之第一、二級毒品及專供製造或施用第一、二級毒品之器具
，不問屬於犯人與否，均沒收銷燬之；查獲之第三、四級毒品及
製造或施用毒品之器具，無正當理由而擅自持有者，均沒入銷燬
之。但合於醫藥、研究或訓練之用者，得不予銷燬。
前項合於醫藥、研究或訓練用毒品或器具之管理辦法，由法務部
會同行政院衛生署定之。

司法院資訊處製作；財團法人民間司法改革基金會備份。
